臺灣高等法院刑事裁定
110年度抗字第226號
抗  告  人  臺灣宜蘭地方檢察署檢察官
受  刑  人  林建和



上列抗告人因聲請定其應執行刑案件，不服臺灣宜蘭地方法院中
華民國109年12月30日裁定（109年度聲字第624號），提起抗告
，本院裁定如下：
    主  文
原裁定撤銷。
林建和犯如附表一所示各罪所處之刑，應執行有期徒刑陸年參月
。
林建和犯如附表二所示各罪所處之刑，應執行有期徒刑陸年。 
    理  由
一、原裁定意旨略以：
　㈠受刑人林建和因犯毒品危害防制條例、藥事法、搶奪案件，
    先後分別經原審法院、臺灣新北地方法院及本院分別判處如
    附表一、二所示之刑，並均已確定在案，聲請人聲請就附表
    一編號1至9部分、附表二編號1至5部分（原裁定附表一編號
    10為檢察官聲請書之附表二編號5）分別定應執行刑，惟其
    中附表一編號9與附表二編號5部分，業經原審法院以108年
    度訴字第344號刑事判決判處有期徒刑3年10月、5年10月，
    並定應執行有期徒刑7年確定。而數罪宣告刑已合併定應執
    行刑，檢察官自不得將其中部分宣告刑抽離聲請合併定執行
    刑。準此，聲請書既有上述之違誤，又附表二編號5亦為附
    表一編號1判決確定日期之前所犯，且附表一編號2至9示之
    罪，其犯罪行為時間均係在附表一編號1所示裁判確定前所
    為，聲請人聲請就各罪合併定其應執行之刑，經核認聲請為
    正當，就附表一編號1至9、附表二編號5（即原裁定附表一
    編號10）所示之罪，應予准許定其應執行刑為有期徒刑10年
    4月。
　㈡聲請書之附表二部分，其中附表二編號5（即原裁定附表一編
    號10）既已不得與附表一編號9割裂其中部分數罪與他罪定
    刑，而附表二編號1至4所示之罪，業經臺灣新北地方法院以
    97年度聲字第4312號裁定定應執行有期徒刑2年2月確定，則
    本次聲請範圍顯與前揭裁定範圍相同，檢察官就已經裁定其
    應執行之刑，又重複聲請裁定，自係違反一事不再理之原則
    ，應予駁回等語。　
二、抗告意旨略以：
　㈠依刑法第50條第1項、第53條之文義，係指被告所犯數罪，只
    要犯罪時間在最早判決確定前，皆可列入併罰之範圍而聲請
    法院另定其應執行之刑；且同一判決所確定之數罪，如犯罪
    時間有在最早判決確定日期之前及其後者，勢必需要分拆、
    劃入不同群團始能與他罪定刑，此為當然之理。原審裁定認
    為附表一編號9及附表二編號5既經原審法院108年度訴字第3
    44號判決判處有期徒刑3年10月、5年10月，並定應執行刑有
    期徒刑7年確定，不得再加以分拆與他罪合併定刑，顯然誤
    解法律規定。
　㈡最高法院68年台非字第50號、100年度台非字第305號判決意
    旨，基於定應執行刑情況之複雜性，為符合實際需要，在解
    釋上應限縮指完全相同之數罪已定執行刑後，又再重複定應
    執行刑而言，並不包括就數罪已定應執行刑後，因發現其他
    案件所處之刑，與已定應執行刑之罪亦符合數罪併規定；或
    原定應執行刑之數罪有部分因非常上訴、再審、減刑、赦免
    或其他法定原因而改判或更定不同之刑，致其原定應執行刑
    基礎之宣告行發生變動，而有另定應執行刑之必要等情形在
    內。否則無異將法定得併合處罰之數罪，繫於人為刻意選擇
    或隨意之偶然組合，造成應執行刑過於僵化，無以對應定應
    執行刑基礎變動之情形，而有損受刑人之利益。至於先前原
    定之應執行刑，因構成併罰基礎之宣告刑增加或更易，相應
    範圍隨即發生變動，而失其部分效力，此乃定應執行刑本質
    之當然結果，與一事不再理原則無違（最高法院109年度台
    非字第110號判決意旨參照）。受刑人所犯附表一編號9及附
    表二編號5之2罪既未曾與他案合併定刑，'抗告人聲請將其
    中1罪（即附表一編號9）與附表一之8罪，彙整為附表一；
    另將另1罪（即附表二編號5）與附表二之4罪，彙整為附表
    二，聲請定刑，已使原定刑之數罪各有增加，並非就完全相
    同之罪刑重複定刑，自未違反一事不再理原則。
　㈢本件聲請定刑之數罪，均經法院判決確定，附表一編號1至9
    罪、附表二編號1至5罪之犯罪時間，均在所屬附表一編號1
    、附表二編號1之最早確定日期以前，符合數罪併罰之要件
    ，且將附表一編號9與附表二編號5之罪拆解分別列入附表一
    、附表二內定刑，對受刑人並無不利，亦無違一事不再理原
    則，原裁定以前揭理由認本件定刑聲請有部分不合法而予駁
    回，顯然違背法令，為此提起抗告等語。　　
三、按裁判確定前犯數罪者，併合處罰之；又數罪併罰，有二裁
    判以上者，依第51條之規定，定其應執行之刑，分別為刑法
    第50條、第53條所明定。故同一被告於同一案件中，所受之
    數罪宣告，應併合處罰、定其應執行之刑，固無疑義。惟若
    係於不同之案件，所受之數罪刑宣告，上揭所稱「裁判確定
    」，則應比較各案之確定日期，而以其中首先確定者作為基
    準，於此日之前，所犯之各罪，合併定其應執行之刑；之後
    ，無此適用（但可能，或可以和其他之罪併罰）。從而，法
    院受理檢察官依刑事訴訟法第477條第1項規定，以受刑人具
    有刑法第53條規定情形，聲請裁定更定其應執行之刑案件，
    自應詳細審核，尤以刑法已廢止連續犯規定，而現今社會毒
    品氾濫，是類案件及其衍生之竊盜、搶奪等案件更不在少數
    ，詐欺事件也層出不窮，各案先後判刑確定之後，檢察官聲
    請定其應執行刑之案件甚多，而此類案件，最大的特徵，通
    常即是先前已經定有應執行之刑，卻因復有「另案」確定判
    決出現，必須再行更定，斯時，當應依其各犯罪行為日期與
    判決確定日期，重新編列，而後按前述要領，另作組合。詳
    言之，可能各案之各數罪，全部可以構成一整體，符合數罪
    併罰之規定，自當逕依刑法第51條規定，統合定其應執行之
    刑，並應注意符合裁量權內、外部性界限之要求；亦可能其
    中數罪刑，有甲、乙二罪可以構成一整體，符合併罰定應執
    行刑情形，而丙、丁、戊三罪，形成另外組合為應定其應執
    行刑者，己罪則根本不符合上述各應併合處罰之要件者，遇
    此情形，即應依法為適當之重新組合，並針就各個新組合，
    裁定其等各應執行之刑，而駁回其中不符合併合處罰之聲請
    部分。至於先前（各）原定之應執行刑宣告，因所相關之基
    礎事實，已經發生變動，當然失其效力，無所謂基礎未變、
    已生實質確定力、應受其拘束、不可再行更定之問題（最高
    法院103年度台非字第109號判決意旨參照）。
　四、經查：
　  ㈠受刑人前因犯如附表一、二所示之罪，先後經如附表一、
      二所示法院判處如附表一、二所示之刑，並均確定在案，
      其中附表一編號2所示之罪係首先判決確定之罪（判決確
      定日為民國96年9月7日），而附表一編號1至9所示之罪的
      犯罪時間均在96年9月7日之前，附表二編號1至5所示之罪
      的犯罪時間則均在96年9月7日之後等情，有各該判決書及
      本院被告前案紀錄表附卷可稽，是附表二編號1至5所示之
      罪因犯罪時間均在附表一編號2所示之罪判決確定日之後
      ，依法不得與附表一編號2所示之罪合併定應執行刑；又
      附表一編號1至9之罪，其中有得易科罰金之罪（附表一編
      號1、2、5、7、8）、得易服社會勞動之罪（附表一編號3
      ）與不得易科罰金之罪（附表一編號4、6、9），固合於
      刑法第50條第1項但書之規定，惟受刑人已聲請就此部分
      定其應執行刑，有臺灣宜蘭地方檢察署依102年1月25日修
      正施行之刑法第50條調查受刑人是否聲請定應執行刑調查
      表在卷可參，是檢察官聲請就附表一編號1至9所示之罪定
      應執行刑，於法相符，應予准許。本院參酌上開各罪宣告
      刑之有期徒刑總和上限、各刑中最長期，及附表一編號1
      至8之罪前經臺灣新北地方法院以109年度聲字第980號裁
      定應執行有期徒刑3年7月，暨受刑人各犯罪情節、危害情
      況、侵害法益、犯罪時間、次數及整體犯罪非難評價等總
      體情狀綜合判斷，爰就如附表一所示各罪，定其應執行刑
      如主文第二項所示。
　　㈡又附表二編號1至5所示之罪，最先判決確定之罪為附表二
      編號1所示之罪，判決確定日為97年3月21日，附表二編號
      1至5所示之罪均係在97年3月21日前所犯等情，有各該判
      決書及本院被告前案紀錄表附卷可稽。又受刑人所犯之罪
      ，其中有得易科罰金之罪（附表二編號3、4）與不得易科
      罰金之罪（附表二編號1、2、5），固合於刑法第50條第1
      項但書之規定，惟受刑人已聲請就此部分定其應執行刑，
      此有臺灣宜蘭地方檢察署依102年1月25日修正施行之刑法
      第50條調查受刑人是否聲請定應執行刑調查表在卷足佐，
      自應依刑法第50條第2項之規定定其應執行刑，是檢察官
      聲請定其應執行刑，於法相符，應予准許。參酌上開各罪
      宣告刑之有期徒刑總和上限、各刑中最長期，及附表二編
      號1至4之罪前經臺灣新北地方法院以97年度聲字第4312號
      裁定應執行有期徒刑2年2月，暨受刑人各犯罪情節、危害
      情況、侵害法益、犯罪時間、次數及整體犯罪非難評價等
      總體情狀綜合判斷，爰就如附表二所示各罪，定其應執行
      刑如主文第三項所示。另受刑人所犯附表一、二所示之罪
      ，其中原得易科罰金之罪，惟因與不得易科之罪合併處罰
      ，原得易科部分所處之刑，均毋庸再為易科罰金折算標準
      之記載，併此敘明。
五、原裁定疏未注意附表一編號1至9所示之罪，首先判決確定者
    為附表一編號2所示之罪（判決確定時間為96年9月7日），
    非附表一編號1所示之罪（判決確定時間為96年9月26日），
    而認附表二編號5所示之罪的犯罪時間（即96年9月13日）係
    在附表一編號1所示之罪判決確定日之前，乃就附表一編號1
    至9與附表二編號5所示之罪，合併定應執行刑，並以附表二
    編號1至4所示之罪前經臺灣新北地方法院裁定定應執行刑，
    檢察官重複聲請，違反一事不再理原則，而駁回聲請云云。
    然因附表二編號5之罪的犯罪時間係在附表一編號2之罪判決
    確定日之後，與附表一編號2所示之罪，不符合刑法第50條
    合併定應執行刑之規定，但與附表二編號1至4所示之罪可定
    應執行刑，已如前述，是原審就附表一編號1至9與附表二編
    號5之罪，合併定應執行刑，並駁回檢察官其餘聲請，均有
    違誤之處，是抗告人以前詞，主張原裁定有違誤之處，應予
    撤銷改判，為有理由，爰撤銷改判如主文第二、三項所示。
據上論斷，應依刑事訴訟法第413條，刑法第50條第2項、第51條
第5款、第53條，裁定如主文。
中　　華　　民　　國　 110　　年　　 2　　月　　 26 　日
  　　　　　　　　　刑事第十七庭審判長法　官 鄭水銓
　  　　　　　　　　　　　　　        法　官 沈君玲
　　  　　　　　　　　　　　　        法　官 李世華
以上正本證明與原本無異。
如不服本裁定，應於收受送達後五日內向本院提出再抗告狀。
                                      書記官 莊佳鈴
中　　華　　民　　國　　110 　年　　2 　　月　　26　　日
附表一
編           號        1       2       3 罪           名  施用第一級毒品 施用第二級毒品 藥事法 宣    告     刑  有期徒刑10月，減刑為有期徒刑5月。 有期徒刑10月，減刑為有期徒刑5月。 有期徒刑1年，減刑為有期徒刑6月。 犯  罪  日   期  96年2月9日上午11時許 96年2月9日凌晨1時許 96年2月7日某時許 偵查（自訴）機關年度案號  新北地檢96年度毒偵字第1478號 新北地檢96年度毒偵字第1478號 新北地檢96年度偵字第4322號 最後事實審 法     院 臺灣高院 臺灣高院 臺灣高院  案     號 96年度上訴字第2841號 96年度上訴字第2841號 96年度上訴字第4331號  判決日 期 096/09/07 096/09/07 096/11/26 確定判決 法     院 臺灣高院 臺灣高院 臺灣高院  案     號 96年度上訴字第2841號 96年度上訴字第2841號 96年度上訴字第4331號  判決確定日期 096/09/26 096/09/07 096/12/10 是否得易科罰金  得 得 否，得易服勞役   編號1-8號經新北地院109年聲字第980號裁定應執行有期徒刑3年7月   

編           號         4       5       6 罪           名  施用第一級毒品 施用第二級毒品 施用第一級毒品 宣    告     刑  有期徒刑1年2月，減刑為有期徒刑7月。 有期徒刑10月，減刑為有期徒刑5月。 有期徒刑1年4月。 犯  罪  日   期  96年4月15日為警採尿前回溯26小時內某時 96年4月15日為警採尿前回溯96小時之某時 96年8月24日凌晨1時許 偵查（自訴）機關年度案號  新北地檢96年度毒偵字第3074號 新北地檢96年度毒偵字第3074號 新北地檢97年度毒偵字第984號 最後事實審 法    院 新北地院 新北地院 臺灣高院  案     號 96年度訴字第2387號 96年度訴字第2387號 97年度上訴字第1896號  判決日期 096/08/22 096/08/22 097/06/10 確定判決 法     院 最高法院 最高法院 最高法院  案     號 97年度台上字第644號 97年度台上字第644號 97年度台上字第3873號  判決確定日期 097/02/14 096/10/30 097/08/14 是否得易科罰金  否 得 否   編號1-8號經新北地院109年聲字第980號裁定應執行有期徒刑3年7月   

編           號        7       8       9 罪           名  持有第二級毒品 搶奪 販賣第二級毒品 宣    告     刑  有期徒刑3月，如易科罰金，以新臺幣1仟元折算1日。 有期徒刑8月，減刑為有期徒刑4月，如易科罰金，以銀元參佰元即新臺幣玖佰元折算壹日。 有期徒刑3年10月 犯  罪  日   期  96年8月23日某時至24日20時30分許 95年6月28日 96年7月間某日 偵查（自訴）機關年度案號  新北地檢99年度偵字第20263號 新北地檢104年度偵字第12839號 宜蘭地檢108年度偵字第3133號 最後事實審 法    院 新北地院 新北地院 宜蘭地院  案    號 99年度簡字第6608號 104年度訴字第576號 108年度訴字第344號  判決日期 099/08/17 104/08/20 109/03/11 確定判決 法     院 新北地院 臺灣高院 宜蘭地院  案     號 99年度簡字第6608號 104年度上訴字第2640號 108年度訴字第344號  判決確定日期 099/09/10 104/11/20 109/04/08 是否易科罰金  是 是 否 備            註  新北地檢099年度執字第12718號 新北地檢104年度執字第19120號 宜蘭地檢109年度執字第1033號   編號1-8號經新北地院109年聲字第980號裁定應執行有期徒刑3年7月  與附表二編號5經宜蘭地院108年度訴字第344號判決定應執行有期徒刑7年。 
附表二
編           號        1       2       3 罪           名  施用第一級毒品 施用第一級毒品 施用第二級毒品 宣    告     刑  有期徒刑10月 有期徒刑1年 有期徒刑6月 犯  罪  日   期  96年11月12日 97年1月30日 97年1月30日 偵查（自訴）機關年度案號  新北地檢96年度毒偵字第9270號 新北地檢96年度毒偵字第1669號 新北地檢96年度毒偵字第1669號 最後事實審 法     院 新北地院 新北地院 新北地院  案     號 97年度訴字第126號 97年度訴字第2454號 97年度訴字第2454號  判決日 期 097/02/29 097/07/31 097/07/31 確定判決 法     院 新北地院 新北地院 新北地院  案     號 97年度訴字第126號 97年度訴字第2454號 97年度訴字第2454號  判決確定日期 097/03/21 097/08/21 097/08/21 是否得易科罰金  否 否  備註  新北地檢97年度執字第5205號 新北地檢97年度執字第13128號    編號1-4號前經新北地院97年聲字第4312號裁定應執行有期徒刑2年2月   

編           號        4        5  罪           名  持有第二級毒品 販賣第二級毒品未遂  宣    告     刑  有期徒刑4月，如易科罰金，以新臺幣1仟元折算1日。 有期徒刑5年10月  犯  罪  日   期  97年1月30日至31日 96年9月13日  偵查（自訴）機關年度案號  新北地檢97年度偵字第16453號 宜蘭地檢108年度偵字第3133號  最後事實審 法   院 新北地院 宜蘭地院   案    號 97年度簡字第6072號 108年度訴字第344號   判決日期 097/07/29 109/03/11  確定判決 法    院 新北地院 宜蘭地院   案    號 97年度簡字第6072號 108年度訴字第344號   判決確定日期 097/08/18 109/04/08  是否得易科罰金  是 否  備           註  新北地檢97年度執字第13499號 宜蘭地檢109年度執字第1033號    編號1-4號前經新北地院97年聲字第4312號裁定應執行有期徒刑2年2月 與附表一編號9經宜蘭地院108年度訴字第344號判決定應執行有期徒刑7年。